【裁判字號】    99,上,61
【裁判日期】    990727
【裁判案由】    清償借款
【裁判全文】
臺灣高等法院臺中分院民事判決            99年度上字第61號
上  訴  人  丙○○
訴訟代理人  甘龍強律師
被  上訴人  甲○○
訴訟代理人  蔡定生律師
上列當事人間請求清償借款事件，上訴人對於民國98年12月31日
臺灣臺中地方法院98年度訴字第2642號第一審判決提起上訴，本
院於99年 7月13日言詞辯論終結，判決如下：
    主  文
上訴駁回。
第二審訴訟費用由上訴人負擔。
    事實及理由
一、被上訴人主張：
    上訴人於民國86年間經由訴外人乙○○向被上訴人陸續借款
    ，其中首次借款係於86年8月1日交付現金新台幣（下同）14
    0 萬元，餘由被上訴人自三信商業銀行林森分行（原第三信
    用合作社，下稱三信商銀）分別匯款至上訴人於富邦銀行台
    中分行、大安商業銀行台中分行、台中合作金庫等帳戶內，
    匯款計 252萬0040元，上訴人還款則匯至被上訴人上開三信
    商業銀行帳戶，迄88年7月26日止，上訴人尚欠借款470萬50
    40元未償還。兩造並言明利息每百萬元每月 1萬元，上訴人
    除曾交付支票2張各8萬元以支付利息外，之後均由乙○○轉
    交利息。嗣97年12月起上訴人即未再給付利息，迄98年 9月
    止共積欠利息47萬0500元。本件兩造雖未約定上開借款之還
    款期限，惟被上訴人已於98年9月19日以台中民權路郵局第2
    950號存證信函催告上訴人還款，經上訴人於98年9月21日收
    受，則上訴人自應返還借款及遲延利息。聲明：(一)上訴人應
    給付被上訴人 517萬5540元，及其中47萬5040元自98年10月
    22日起至清償日止，按月息1%計算之利息。(二)願供擔保請准
    宣告假執行。
二、上訴人則辯以：
    上訴人與已故訴外人乙○○為同事，自86年起即陸續向乙○
    ○借款，有借有還，雖部分貸款係乙○○委請被上訴人匯款
    予上訴人，部分還款亦遵循乙○○指示匯入被上訴人帳戶，
    但兩造未曾接觸，無洽談借貸，兩造間無借貸關係。上訴人
    雖曾於89年12月間簽發面額 300萬元未載到期日之本票交付
    乙○○，嗣後並已陸續向乙○○清償借款完畢，但因信任同
    事情誼而未索回上開本票。如上訴人尚有積欠乙○○借款未
    還，則乙○○退休後至其死亡間之 3年，豈有不向上訴人要
    求清償？且被上訴人於乙○○死後，即執乙○○簽發之本票
    聲請本票裁定，本票張數多達25張，面額合計逾3000萬元，
    被上訴人與乙○○間有該筆鉅款往來，連乙○○死訊亦係被
    上訴人通知上訴人，可見被上訴人與乙○○關係密切，於金
    錢往來上猶要求乙○○簽發本票，倘上訴人曾向被上訴人借
    貸，豈有不簽發本票之理？
三、本院判斷：
  (1)被上訴人主張伊經由乙○○介紹於86年8月1日交付現金 140
    萬元予上訴人，及由三信商銀帳戶分別匯款至上訴人於富邦
    銀行台中分行、大安商業銀行台中分行、台中合作金庫等帳
    戶內，匯款合計252萬0040元。上訴人曾交付2紙面額各 8萬
    元之支票支付利息，並於86年10月30日以上訴人自己名義匯
    款253萬元、87年6月9日以上訴人之妻紀育之名義匯款104萬
    5000元、88年5月25日以紀育之名義匯款300萬元至上訴人上
    開三信商銀帳戶等情，業據提出上訴人所書寫之字條、匯款
    單、三信商銀客戶帳款明細單及三信商銀代收票據簿等為證
    ，復為上訴人所不爭執，堪信為真實。而被上訴人主張另尚
    有87年2月9日借款150萬元、87年3月10日借款96萬5000元、
    87年3月20日借款97萬元、87年7月13日借款98萬5000元、88
    年7月7日借款97萬元、88年7月26日借款197萬元；被上訴人
    於86年10月30日還款253萬元、87年6月9日還款104萬5000元
    、88年5月25日還款300萬元；借還款差額為 470萬5040元之
    事實，亦已提出匯款單為證（見原審卷第9-11頁），亦堪信
    為真實。
  (2)上訴人對於上開款項確係借款之事實並不爭執，僅辯稱是伊
    向王木籐借款；面額各 8萬元之支票係交付乙○○借款之利
    息；且其係依乙○○指示於86年10月30日匯款予被上訴人之
    253萬元、於87年6月9日以紀育之名義匯款104萬5000元、於
    88年5月25日以紀育之名義匯款300萬元至被上訴人三信商銀
    帳戶云云。然而上訴人倘非向被上訴人借款，為何會直接還
    款予被上訴人？上訴人另稱其係向乙○○借款、利息每萬元
    每月200元，而被上訴人借款利息為每萬元每月100元，其中
    差額倘由乙○○取得，則上開支付利息之支票為何由被上訴
    人提示兌領﹖上訴人稱未向被上訴人借款云云已難採信。上
    訴人所另辯由被上訴人持有之 300萬元本票係其向乙○○借
    款之憑證，其已清償完畢，但未取回云云，惟 300萬元並非
    小數目，上訴人倘若已清償完畢，豈有不索回該本票之可能
    ﹖上訴人此部分所辯亦無足採。又關於 392萬元借款之交付
    方式，係依照上訴人書寫「富邦銀行台中分行  丙○○  00
    000000000000  匯款252万  現金140万」（見原審卷第 5頁
    ）之字條，由被上訴人以轉帳、匯款之方式直接交付予上訴
    人，而該字條亦由被上訴人持有，上訴人倘若係向乙○○而
    非被上訴人借款，乙○○且從中賺取利息差價，乙○○豈有
    將字條直接交付予被上訴人、且由被上訴人直接匯款予上訴
    人之理﹖至於發票日86年9月2日之 8萬元支票，係用以支付
    86年8月1日392萬元之2個月借款利息；發票日86年10月 2日
    之8萬元支票，係用以支付86年10月、11月之2個月借款利息
    ，尚無何有違常情之處。又上訴人係透過乙○○介紹借款；
    上訴人於86年8月1日借款時，確有簽發 400萬元之支票作為
    保證票，該支票係存入被上訴人帳戶中（見原審卷第71頁代
    收票據簿）；上訴人且於89年 9月26日及90年7月7日分別簽
    發200萬元、100萬元之擔保本票，由被上訴人持有（見原審
    卷第72頁），是被上訴人借款予上訴人並非毫無擔保。至於
    87年2月9日至87年7月13日之4筆借款，被上訴人雖陳稱已經
    清償而交還本票，但尚無法推斷「在其之前所借之系爭借款
    」業已清償。縱上所述，系爭借貸關係確係存於兩造之間，
    上訴人否認向被上訴人借款，核無足採。
  (3)給付無確定期限者，依民法第229條第2項之規定，債務人於
    債權人得請求給付時，經其催告而未為給付，自受催告時起
    ，負遲延責任；而遲延之債務，以支付金錢為標的者，債權
    人得請求依法定利率計算之遲延利息；但約定利率較高者，
    仍從其約定利率，亦為民法第233條第1項所明定。本件借款
    並未約定清償期，而被上訴人業已於98年 9月19日以台中民
    權路郵局2950號存證信函催告上訴人返還借款，上訴人已於
    98年 9月21日收受該存證信函，此有存證信函及郵局收件回
    執在卷可憑（見原審卷第20、21頁），則被上訴人自得請求
    返還系爭借款。又被上訴人主張兩造約定之利息為每百萬元
    月息1萬元（即年息12%，月息1%），上訴人於97年12月起未
    依約給付利息，至98年 9月止，共積欠利息47萬0500元等語
    ，上訴人除否認向被上訴人借款外，其餘均不爭執，是被上
    訴人上開關於利息之主張堪信為真實，是被上訴人請求上訴
    人給付517萬5400元，及其中本金470萬5040元部分自98年10
    月22日起至清償日止，按月息1%計算之利息，自屬有據，應
    予准許。是則原審判命上訴人如數給付，並依兩造聲請，分
    別為准、免假執行之宣告，於法並無不合。上訴意旨指摘原
    判決不當，求予廢棄改判，為無理由，應予駁回其上訴。
四、本件事證已臻明確，兩造其餘攻擊防禦方法，經審酌後，核
    與判決結果不生影響，爰不一一論述，併此敘明。
五、據上論結，本件上訴為無理由，依民事訴訟法第449條第1項
    、第78條，判決如主文。
中    華    民    國    99    年    7     月    27    日
              民事第三庭    審判長法  官  陳照德
                                  法  官  曾謀貴
                                  法  官  李平勳
以上正本係照原本作成。
如不服本判決，應於收受判決送達後20日內向本院提出上訴書狀
，其未表明上訴理由者，應於提出上訴後20日內向本院提出上訴
理由書（均須按他造人數附繕本）。上訴時應提出委任律師為訴
訟代理人之委任狀；依民事訴訟法第466條之1第1項但書或第2項
委任有律師資格者，另應附具律師資格證書影本及釋明委任人與
受任人之關係書。如委任律師提起上訴者，應依民事訴訟法施行
法第 9條規定，一併繳納上訴審裁判費。
                                  書記官  江丞晏
中    華    民    國    99    年    7     月    27    日

司法院資訊處製作；財團法人民間司法改革基金會備份。
